【裁判字號】    98,交聲,924
【裁判日期】    980820
【裁判案由】    交管條例聲異
【裁判全文】
臺灣板橋地方法院交通事件裁定         98年度交聲字第924號
原處分機關  臺北縣政府警察局三重分局
異  議  人
即受處分人  甲○○
上列受處分人因違反道路交通管理處罰條例案件，對於臺北縣政
府警察局三重分局於中華民國98年3 月27日以該局北縣警交大裁
字第980000106 號所為之違反道路交通管理事件裁決書（原舉發
通知單單號：北縣警交字第C00000000 號），聲明異議，本院裁
定如下：
    主  文
原處分撤銷。
甲○○不罰。
    理  由
一、異議人即受處分人聲明異議意旨略以：
  (一)異議人於前向位在三重菜市場即三重夜市內之臺北縣三重市
    ○○○路45號之屋主承租該建物一樓（下稱系爭建物）樓下
    店面前及店面遮雨棚下之建物門前空地（下稱系爭違規地點
    ）約定異議人得於每日上午三重菜市場開市期間在該地點擺
    攤後，異議人即於民國98年1 月17日上午9 時許前，前往該
    地點設攤擺攤，詎該處因有新舊屋主將該處出租與他人，而
    另有二名人士欲在該處擺攤，遂發生爭執，即因不詳原因由
    不詳人士報警處理後，由臺北縣政府警察局三重分局（下稱
    原處分機關）所屬員警乙○○據報前來處理，乙○○即認異
    議人與該二名人士均有違規設攤之違規行為，欲對三人舉發
    ，經協調後，由異議人出名為被舉發人，而由乙○○以違規
    事實為「違規設攤」、依道路交通管理處罰條例第82條第1
    項第10款，掣發該局北縣警交字第C00000000 號舉發違反道
    路交通管理事件通知單（下稱系爭舉發通知單）為舉發，再
    由原處分機關於98年3 月27日以該局北縣警交大裁字第9800
    00106 號違反道路交通管理事件裁決書（下稱系爭裁決書）
    ，以「未經許可在道路擺設攤位」之舉發違規事實，依同條
    款規定，裁處罰鍰新臺幣（下同）1,500 元。
  (二)本件異議人係向系爭違規地點之屋主合法承租，在該建物前
    擺攤營業，然因前後屋主間之糾紛，而遭原處分機關舉發並
    裁處罰鍰，爰聲請撤銷原處分。
二、經查：
  (一)本件系爭違規地點坐落之三重菜市場即三重夜市之範圍，約
    在三重市○○○路與信義街及鄰近道路一帶，業據證人蔡帶
    於審理中證述明確，而上開範圍之道路並未經道路主管機關
    公告可於騎樓或道路設攤等情，有臺北縣政府工務局98年7
    月7 日北工養一字第0980530486號函在卷可稽，是依道路交
    通安全規則第140 條第3 款、道路交通管理處罰條例第82條
    第1 項第10款規定，民眾如在上開道路範圍內聚集擺攤形成
    菜市場或夜市，雖未經警察機關取締，惟仍屬違規行為，且
    民眾亦不得以警察機關長久未取締而主張對其違規行為有信
    賴保護之利益，亦即，行政程序法第6 條規定之平等原則，
    並不包含違規人可以依該條規定對行政機關要求違背法令不
    為舉發之要求違法之平等。至於，警察機關對此種範圍性、
    長期性、集團性之未遭取締違規行為，僅因各案事由而對其
    中特定事件為取締，是否適宜而影響警察機關之執法威信，
    則屬警察機關是否欲維持該機關執法形象之問題，與該行為
    人是否構成違規行為無涉；又就上開行為，如係因違反道路
    交通管理事件統一裁罰基準及處理細則第12條第1 項未將該
    等行為列為得施以勸導行為免予舉發項目，則屬警察機關是
    否函請相關主管機關會銜修訂之問題，合先敘明。
  (二)本件異議人於上開時地在系爭違規地點擺攤而經證人即舉發
    員警乙○○舉發等情，雖經異議人於本院坦承不諱，並由證
    人蔡尚待於本院結證明確，惟本件系爭違規地點究係在系爭
    建物內或已至該建物外之道路上，固經證人提出系爭違規地
    點照片，惟證人與異議人就當日異議人擺攤之確實地點，二
    人指證不一（參見二人於卷附照片上所圈選之各標記），參
    照本件舉發當時情形，於系爭建物下之系爭違規地點係有三
    人擺攤，而舉發當時復未經員警當場拍攝存證，是本件異議
    人所擺攤之地點是否已屬道路範圍既已有疑義，且證人所指
    證之攤位是否為異議人所有之攤位亦係有存疑，而本件復無
    其他證據可確認異議人違規行為，自應為有利於異議人之認
    定，而為不罰之諭知。
三、綜上所述，原處分機關以異議人於上開時間在系爭違規地點
    擺攤，有道路交通管理處罰條例第82條第1 項第10款規定之
    違規事由存在，裁處受處分人上開處罰，因無明確證據可確
    認異議人該違規行為，自應由本院將原處分機關所為之原處
    分撤銷，改諭知異議人不罰，以資適法。
據上論斷，應依道路交通管理處罰條例第87條第2 項，道路交通
案件處理辦法第20條前段，裁定如主文。
中    華    民    國    98    年    8     月    20    日
                  刑事第一庭  法  官  陳世旻
以上正本證明與原本無異
如不服本裁定應於送達後5日內向本院提出抗告狀
                              書記官  洪紹甄
中    華    民    國    98    年    8     月    21    日


司法院資訊處製作；財團法人民間司法改革基金會備份。
